臺灣高等法院民事判決　　　　　　　　94年度上更(一)字第29號
　上　訴　人　乙○○
兼訴訟代理人　甲○○
　被 上 訴人　寶島鐘錶股份有限公司
　法定代理人　　陳志勇
　訴訟代理人　　王迪吾　律師
　　　　　　　　陳嘉宏　律師
上列當事人間損害賠償等事件，上訴人對於中華民國91年5 月22
日臺灣臺北地方法院91年度重訴字第414 號第一審判決提起上訴
，經最高法院發回更審，本院於94年6 月21日言詞辯論終結，判
決如下：
    主  文
上訴駁回。
第二審及發回前第三審訴訟費用（除確定部分外）由上訴人連帶
負擔。
原判決所命給付，上訴人如以新台幣貳佰柒拾陸萬肆仟陸佰肆拾
參元為被上訴人預供擔保得免為假執行。
    事實及理由
一、被上訴人主張：上訴人甲○○原為訴外人前鎮鐘錶有限公司
    （下稱前鎮公司）之負責人，於民國84年11月23日與被上訴
    人簽訂寶島鐘錶連鎖店加盟合約（下稱加盟合約），約定由
    其任該店經理人，綜理全店行政及業務，並應於每日營業終
    結後結算所有財務、帳務、銷售金額、商品明細及保管該店
    所有之資產。 依加盟合約第10條第3款及前鎮公司另與被上
    訴人簽訂之合資契約書第4條第2項第5款約定， 上訴人甲○
    ○負有將前述營業款項每5日匯至被上訴人之義務。 嗣上訴
    人甲○○因挪用該店應匯回而未匯之營業款計新台幣（下同
    ）276萬4,643元經被上訴人查獲， 乃於89年3月10日以上訴
    人管月紅為連帶保證人立具切結書，保證日後將依規定報帳
    和匯款，如有違反，即應一次清償該挪用之營業款。詎上訴
    人甲○○嗣後竟違反約定報帳與匯款，未履行其應匯回而未
    匯之營收款12萬6,848元，上訴人自應就切結書所載之276萬
    4,643元負連帶給付之責， 爰求為命上訴人應連帶給付被上
    訴人276萬4,643元及自起訴狀繕本送達翌日起算法定遲延利
    息之判決（被上訴人於原審併請求(一)上訴人甲○○應給付被
    上訴人13萬7,848元本息； (二)上訴人甲○○應將原審判決附
    表所示之鐘錶返還前鎮公司，並由被上訴人代為受領之，如
    不能返還，應賠償前鎮公司663萬2,578元本息，並由被上訴
    人代為受領。(三)上訴人甲○○應給付前鎮公司3萬3,150元本
    息，由被上訴人代為受領；經原審判命上訴人應連帶給付被
    上訴人276萬4,643元本息，並駁回被上訴人其餘之訴，兩造
    各就其敗訴部分提起上訴及附帶上訴。本院前審判決廢棄原
    審判決命上訴人應連帶給付276萬4,643元本息部分，改判駁
    回被上訴人在第一審此部分之訴及駁回被上訴人之附帶上訴
    ；被上訴人就其敗訴部分提起第三審上訴，經最高法院廢棄
    發回本院前審判決關於駁回被上訴人請求上訴人連帶給付27
    6萬4,643元本息部分，並駁回被上訴人之其他上訴確定。本
    院茲僅就上訴人上訴原審判命其等應連帶給付被上訴人276
    萬4,643元本息部分審理），並答辯聲明：上訴駁回。
二、上訴人則以：前鎮公司係由上訴人甲○○出資百分之四十，
    訴外人陳志賢等人出資百分之六十而成立，並加入被上訴人
    為加盟店，後因分紅及經營意見不同，上訴人甲○○始立具
    切結書並協商拆股事宜。該切結書係應被上訴人會計部要求
    而立具，內容並無所謂挪用公款。嗣上訴人甲○○已與陳志
    賢於89年10月11日開會達成協議，約定前鎮公司淨值先給予
    上訴人甲○○百分之四十及400萬元之權利金， 再扣除上訴
    人甲○○應給付被上訴人之欠款。惟被上訴人迄未依該會議
    紀錄履行，反以其掌管金庫鑰匙之便，將前鎮公司庫存值88
    2萬3,853元之鐘錶搬交訴外人劉坤政成立之多祥鐘錶有限公
    司，故依會議紀錄所載，上訴人甲○○得就前鎮公司庫存鐘
    錶價值應付之百分之四十及權利金400萬元， 與被上訴人之
    請求為抵銷等語，資為抗辯，並上訴聲明：(一)原判決不利於
    上訴人部分廢棄。(二)上開廢棄部分，被上訴人在第一審之訴
    及假執行之聲請均駁回。(三)願供擔保請准宣告免為假執行。
三、被上訴人主張上訴人甲○○與陳志賢等人為加盟伊公司，乃
    約定按百分之四十、六十之比例出資成立前鎮公司，並於84
    年11月23日加盟伊公司，依加盟合約第11條第1款約定， 由
    上訴人甲○○任該店之經理人，綜理該店行政及業務事項、
    完成伊公司規定之營業目標，執行伊公司之政策、制度及每
    日營業終結後將所有財務、帳務、銷售金額、商品明細之結
    算，並負責保管該店所有之資產。 嗣上訴人甲○○於89年3
    月10日以上訴人乙○○為連帶保證人立具切結書，載明於89
    年2月11日對帳結果，至89年1月23日止應匯回而未匯回之營
    業款項276萬4,643元，並保證以後依規定報帳及匯款，如有
    違反，應即一次清償之事實，業據提出寶島鐘錶連鎖店加盟
    合約、合資契約書及切結書為證（原審卷10-26頁）， 且為
    上訴人所不爭執（本院更字卷25頁），自堪信為真實。
四、被上訴人另主張上訴人甲○○於立具切結書後， 復於90年2
    月間有應匯回而未匯之營收款12萬6,848元， 已違反切結書
    所約定「本人保證依規報帳及匯款」之義務，伊可一次請求
    上訴人連帶給付276萬4,643元本息之事實，雖為上訴人所否
    認，並以前開情詞置辯，惟查：
  (一)依上訴人甲○○所立具之切結書，開宗明義即記載「立切結
    書人甲○○因挪用公款，經徵得寶島鐘錶股份有限公司諒解
    ，特具結承諾遵守以下各條款，絕無異議」等語（原審卷26
    頁），上訴人甲○○亦自認被上訴人於對帳後要求簽名，之
    後即要求負責差額等語（原審卷51頁），衡諸常情，倘上訴
    人甲○○未挪用公款，則被上訴人會計部於對帳後要求其於
    切結書上簽名，其豈會簽名？足見上訴人甲○○於89年1月2
    3日前確因經營前鎮公司挪用公款而積欠被上訴人276萬4,64
    3元，並立具該切結承諾返還， 上訴人甲○○否認係因挪用
    公款而立具該切結書，並不可採。
  (二)又依切結書第1條記載， 被上訴人就上訴人甲○○應匯回而
    未匯回之營業款項276萬4,643元，同意繼續掛帳，而於每季
    配東中，由被上訴人斟酌部分配東扣還，至完全清償為止。
    惟又於第3條記載「按前2條方式處理後，本人（上訴人甲○
    ○）保證依規報帳和匯款，並遵守各項總部規定（含會議決
    議），如有違反，處理方式為：立即一次清償第1條暨第2
    條所述之債務。如總部決定因此解除本人之”合資經營契
    約”和”加盟合約”，本人無條件配合清算或解散或股權過
    戶等事宜，不得借故拖延或抗拒。」（原審卷26頁）。被上
    訴人主張上訴人甲○○於90年2 月間有應匯回而未匯之營收
    款12萬6,848元之事實， 業據其提出上訴人乙○○所製作90
    年2 月1日至10日及90年2月11日至15日之日報表及前鎮鐘錶
    分類帳為證（本院更字卷53-54頁）， 上訴人甲○○並不否
    認該日報表為上訴人乙○○所製作（本院更字卷48頁），惟
    辯稱該營業金額於雙方盤點時已給清云云。查依加盟合約第
    10條第3款約定，上訴人甲○○應將所有營業收入每5日電匯
    至被上訴人所指定之帳戶（原審卷14頁），且被上訴人至前
    鎮公司作盤點係就鐘錶為盤點，有門市商品盤點明細表可稽
    （原審卷75-100頁），核與前鎮公司營業款項之交還無關，
    上訴人甲○○並未能提出其已電匯上開營業款項予被上訴人
    之證明，亦未能提出其於被上訴人盤點時給付被上訴人上開
    款項之收據（本院更字卷49頁），自應認被上訴人所主張上
    訴人甲○○於立具切結書後尚有應匯回而未匯之營收款12萬
    6,848元為可採信。
  (三)上訴人雖又辯稱依89年10月11日會議備忘記載，被上訴人應
    給付上訴人甲○○前鎮公司庫存鐘錶價值百分之四十及權利
    金400萬元， 主張與被上訴人交互計算及與被上訴人之請求
    相抵銷云云。惟查89年10月11日之會議備忘係為解決前鎮公
    司現有股東關係之方案，並未經被上訴人與上訴人甲○○簽
    署（原審卷133頁），對被上訴人自不生效力； 而89年12月
    11日之協議書則係解除上訴人甲○○與陳志賢間就前鎮公司
    之股東合夥契約（原審卷132頁）， 亦與被上訴人無關，上
    訴人自不得以上開會議備忘及上訴人甲○○與陳志賢所簽訂
    之上開協議書主張與被上訴人交互計算及與被上訴人之請求
    相抵銷，是上訴人所為此部分之抗辯，亦不足採。
五、綜上所述，上訴人甲○○既於90年2 月間有應匯回而未匯之
    營收款12萬6,848元， 已違反切結書所載未依規定報帳及匯
    款情事，被上訴人自可依該切結書第3條第1項約定，請求上
    訴人一次清償挪用之營業款276萬4,643元，是被上訴人請求
    上訴人應連帶給付276萬4,643元及自起訴狀繕本送達翌日即
    91年2月6日起至清償日止，按年息百分之五計算之利息部分
    ，即屬應予准許。原審就此部分為被上訴人勝訴之判決，並
    為假執行之宣告，核無不合。上訴論旨指摘原判決此部分不
    當，求予廢棄改判，為無理由。又上訴人陳明願供擔保聲請
　　宣告免為假執行，核無不合，爰酌定相當擔保金額准許之。
六、兩造其餘之攻擊或防禦方法及未經援用之證據，經本院斟酌
    後，認為均不足以影響本判決之結果，自無逐一詳予論駁之
    必要，併此敘明。
七、據上論結，本件上訴為無理由，依民事訴訟法第449條第1項
    、第85條第2項、第463條、第392條，判決如主文。
中　　華　　民　　國　　94　　年　　7　　月　    5　　日
                  民事第十四庭審判長法  官　劉靜嫻
                                    法  官　李錦美
                                    法  官　陳駿璧
正本係照原本作成。
如不服本判決，應於收受送達後20日內向本院提出上訴書狀，其
未表明上訴理由者，應於提出上訴後20日內向本院補提理由書狀
（均須按他造當事人之人數附繕本）上訴時應提出委任律師或具
有律師資格之人之委任狀；委任有律師資格者，另應附具律師資
格證書及釋明委任人與受任人有民事訴訟法第466條之1第1 項但
書或第2項（詳附註）所定關係之釋明文書影本。
中　　華　　民　　國　　94　　年　　7 　　月　　6 　　日
　　　　　　　　　　　　　　　　　　書記官　黃　愛
附註：
民事訴訟法第466條之1（第1項、第2項）：
對於第二審判決上訴，上訴人應委任律師為訴訟代理人。但上訴
人或其他法定代理人具有律師資格者，不在此限。
上訴人之配偶、三親等內之血親、二親等內之姻親，或上訴人為
法人、中央或地方機關時，其所屬專任人員具有律師資格並經法
院認為適當者，亦得為第三審訴訟代理人。
